【裁判字號】    92,訴,242
【裁判日期】    921021
【裁判案由】    毒品危害防制條例
【裁判全文】
臺灣苗栗地方法院刑事判決                          九十二年度訴字第二四二號
    公  訴  人  臺灣苗栗地方法院檢察署檢察官
    被      告  甲○○  男  四.
右列被告因毒品危害防制條例案件，經檢察官提起公訴（九十二年度毒偵緝字第四八
號、九十二年度毒偵字第七六號），由本院合議庭裁定改依簡式審判程序，本院判決
如左：
    主  文
甲○○連續施用第一級毒品，累犯，處有期徒刑拾月；又連續施用第二級毒品，累犯
，處有期徒刑捌月，扣案之摻有第二級毒品安非他命之夾鏈袋（其上殘餘安非他命微
細粉末無法析離）壹個，沒收銷燬之。應執行有期徒刑壹年伍月。扣案之摻有第二級
毒品安非他命之夾鏈袋（其上殘餘安非他命微細粉末無法析離）壹個，沒收銷燬之。
    事  實
一、甲○○曾於民國八十五年間因違反麻醉藥品管理條例案件，經臺灣新竹地方法院
    於八十六年三月二十八日以八十六年易字第二００號判決，判處有期徒刑八月，
    經甲○○上訴於臺灣高等法院，於八十六年六月十日駁回其上訴確定。甲○○又
    於八十六年間因違反麻醉藥品管理條例案件，經本院於八十六年十月二十五日判
    處有期徒刑十月確定。上開二案經接續執行，於八十七年八月十四日縮短刑期假
    釋付保護管束，於八十八年九月十三日假釋期滿，未經撤銷視為執行完畢。甲○
    ○又於八十八年間，因施用毒品案件，經本院裁定送觀察、勒戒後，認無繼續施
    用毒品之傾向，業經臺灣苗栗地方法院檢察署檢察官於八十八年十一月三十日，
    以八十八年毒偵緝字第九八、九九號為不起訴處分確定。詎甲○○仍不知悔改，
    於前開不起訴處分確定後五年內，復另基於施用第一級毒品海洛因之概括犯意，
    先於九十一年十一月六日晚間某時許，次於同年十二月上旬某日，後於九十二年
    四月九日晚間某時許，連續在苗栗縣苗栗市○○里○鄰○○街二六四巷三號家中
    ，以將香煙沾水再摻海洛因，並點火抽煙之方式，施用第一級毒品海洛因三次；
    又另行基於施用第二級毒品安非他命之概括犯意，先於九十一年十一月六日晚上
    某時許，次於同年十二月上旬某日，後於九十二年四月九日晚上某時許，連續在
    苗栗縣苗栗市省立苗栗高中對面薑母鴨店二樓（第一、三次）及前述家中（第二
    次），以將安非他命置於玻璃球吸食器內，在下點火燒烤，使生煙氣以鼻吸食之
    方式，施用第二級毒品安非他命三次。嗣為警先於九十一年十一月七日十一時二
    十分許，在其右揭住處依法執行搜索時，扣得殘留有安非他命夾鍊袋一個及其所
    有以前施用安非他命吸食器一組，並經警採其尿液送驗，結果呈甲基安非他命陽
    性反應，復經臺灣苗栗地方法院檢察署檢察官向本院聲請令甲○○入戒治處所施
    以強制戒治時，由本院再將上開尿液送法務部調查局覆驗結果，呈甲基安非他命
    及嗎啡陽性反應，而查悉上情。又於九十二年四月十一日，因前開二犯施用毒品
    犯行經本院以九十二年度毒聲字第九七號裁定送觀察、勒戒後，甲○○入臺灣苗
    栗看守執行觀察勒戒處分時，經採其尿液送驗，結果呈嗎啡及甲基安非他命陽性
    反應，並認有繼續施用毒品之傾向，始查悉上情（供施用第二級毒品工具玻璃球
    吸食器並未扣案）。
二、案經苗栗縣警察局大湖分局及臺灣苗栗看守所分別報請臺灣苗栗地方法院檢察署
    偵查起訴。
    理  由
一、右揭事實，業據被告甲○○於本院審理時坦承不諱，且其於九十一年十一月七日
    為警查獲後經採集其尿液，送鑑驗之結果，呈安非他命陽性反應，復經臺灣苗栗
    地方法院檢察署檢察官向本院聲請令甲○○入戒治處所施以強制戒治時，由本院
    再將上開尿液送法務部調查局覆驗結果，呈甲基安非他命及嗎啡陽性反應等情，
    有苗栗縣衛生局九十一年十一月十九日九一衛檢字第九一二０三四八號煙毒尿液
    檢驗成績書、法務部調查局調科壹字第九二六二六０六七二０號檢驗通知書影本
    各一份附卷可稽（依法務部調查局檢驗報告所載，採用較精確之氣象層析質譜儀
    分析法檢測，本案尿液中嗎啡含量較低，從而，可徵苗栗縣衛生局以通常之T.D.
    X法、TOXI-LAB法鑑驗，故未檢測出嗎啡成陽性反應）。又被告於九十二年四月
    十一日，因前開二犯施用毒品犯行經本院以九十二年度毒聲字第九七號裁定送觀
    察、勒戒後，甲○○入臺灣苗栗看守執行觀察勒戒處分時，經採其尿液送驗，結
    果呈嗎啡及甲基安非他命陽性反應，有法務部調查局調科壹字第九二六二六０六
    七二０號檢驗通知書（字號與前開通知書相同，惟內容不同）影本各一份附卷可
    稽，且於觀察、勒戒後，認有繼續施用毒品之傾向，並有臺灣苗栗看守所九十二
    年四月三十日苗所衛字第０九二００００八三六號函在卷可憑。此外，復有摻有
    第二級毒品安非他命之夾鏈袋乙個扣案可資佐證。足徵被告之自白與事實相符，
    應堪採信。另被告甲○○於九十二年十月七日審判時供稱其於九十一年十二月上
    旬某日尚有施用第一、二級毒品海洛因、安非他命「一、二次」等語，惟究竟施
    用一次，抑或二次，被告既無法確認，基於「罪疑唯輕，有利於被告」之原則，
    爰認定施用之次數為一次，併此敘明。又甲○○於八十八年間，因施用毒品案件
    ，經本院裁定送觀察、勒戒後，認無繼續施用毒品之傾向，業經臺灣苗栗地方法
    院檢察署檢察官於八十八年十一月三十日，以八十八年毒偵緝字第九八、九九號
    為不起訴處分確定等情，有臺灣高等法院被告全國前案紀錄表、臺灣苗栗地方法
    院檢察署刑案資料查註紀錄表、前開不起訴處分書在卷可按。被告復於不起訴處
    分確定後五年內二犯本件施用毒品之罪，其施用第一級、第二級毒品事證明確，
    犯行堪以認定。
二、查海洛因與安非他命分別為毒品危害防制條例第二條第二項第一款、第二款所定
    之第一級及第二級毒品。核被告所為，係犯毒品危害防制條例第十條第一項、第
    二項之施用第一級、第二級毒品罪。至被告二次施用前分別持有第一級、第二級
    毒品之行為，意在供己施用，故持有之低度行為，應為各次施用第一級、第二級
    毒品之高度行為所吸收，均不另論罪。被告有如事實欄所示之犯罪事實，起訴意
    旨雖就九十一年十二月上旬某日施用第一、二級毒品之犯行未及敘及，惟被告就
    該部分，既與起訴事實有連續犯之裁判上一罪關係，基於審判不可分原則，應為
    起訴效力所及，本院自得併予審理，併此敘明。又被告所犯前開二罪，犯意個別
    ，行為互異，應予分論併罰。被告先後各二次施用第一級及第二級毒品之犯行，
    均時間緊接，手段相同，所犯構成要件復相同，顯係基於概括犯意反覆為之，均
    為連續犯，均依刑法第五十六條規定以一罪論，並依法加重其刑。末查被告曾受
    有事實欄所述之徒刑執行完畢，有卷附臺灣高等法院被告全國前案紀錄表、臺灣
    苗栗地方法院檢察署刑案資料查註紀錄表可參，其後五年內再犯本件有期徒刑以
    上之罪，為累犯，應依刑法第四十七條規定，遞予加重其刑。爰審酌被告前因施
    用毒品犯行，經觀察、勒戒後，受有不起訴處分，仍不知戒惕，又再犯本件施用
    毒品犯行，無視於毒品對於自身健康之戕害及國家對於杜絕毒品犯罪之禁令，不
    知戒除惡習，惡性非輕，然念及被告本案係二犯施用毒品犯行，且施用毒品海洛
    因及安非他命乃自傷行為，並無具體危害他人法益，本於施用毒品者均有相當程
    度之成癮性及心理依賴，其犯罪心態與一般刑犯罪之本質並不相同，容應以「病
    人」之角度為考量，並側重適當之醫學治療及心理矯治為宜，併參酌其智識程度
    、動機、方法、手段、吸用時間長短，及犯後坦承犯行，態度良好，及檢察官向
    本院具體求處施用第一級毒品部分有期徒刑一年二月，第二級毒品部分有期徒刑
    十月，應執行有期徒刑一年十月等一切情狀，分別量處如主文所示之刑，並定其
    應執行之刑。
三、末查，扣案摻有安非他命之夾鏈袋一個，含有第二級毒品安非他命，業據被告供
    承無訛，其上殘餘之毒品安非他命微細粉末因與夾鏈袋本體無法析離，應一併視
    同毒品，亦應依毒品危害防制條例第十八條第一項前段之規定，沒收銷燬之。至
    施用毒品器具之玻璃球吸食器一組，雖屬被告所有，惟被告供稱係以前施用第二
    級毒品安非他命犯行所用之物，與本案無關等語（見九十二年八月十三日準備程
    序筆錄第六頁、九十二年九月十日簡式審判筆錄第四頁），核與刑法第三十八條
    第一項第二款沒收要件不符，查又非違禁物或其他依法應沒收之物，爰不予宣告
    沒收，另由執行檢察官另為適法之處置，併予敘明。又被告於本案施用安非他命
    犯行之玻璃球吸食器一組並未扣案，被告供稱係其友人所有等語（見九十二年八
    月十三日準備程序筆錄第五、六頁），核與刑法第三十八條第一項第二款沒收要
    件不符，查該吸食器又非違禁物或其他依法應沒收之物，爰不予宣告沒收，一併
    敘明。
據上論斷，應依刑事訴訟法第二百七十三條之一第一項、第二百九十九條第一項前段
，毒品危害防制條例第十條第一項、第二項、第十八條第一項前段，刑法第十一條、
第五十六條、第四十七條、第五十一條第五款，判決如主文。
本案經檢察官張文傑到庭執行職務
中      華      民      國    九十二    年      十      月    二十一    日
                                    臺灣苗栗地方法院刑事第三庭
                                          法  官  顧 正 德
右正本證明與原本無異。
如不服本判決，應於判決送達後十日內向本院提出上訴狀（應抄附繕本）。
                                          書記官  黃 正 中
中      華      民      國    九十二    年      十      月    二十一    日
附錄本判決論罪科刑法條全文：
毒品危害防制條例第十條
施用第一級毒品者，處六月以上五年以下有期徒刑。
施用第二級毒品者，處三年以下有期徒刑。


司法院資訊處製作；財團法人民間司法改革基金會備份。
